【裁判字號】    98,交聲,1919
【裁判日期】    981111
【裁判案由】    聲明異議
【裁判全文】
臺灣高雄地方法院交通事件裁定        98年度交聲字第1919號
原處分機關  高雄市政府交通局
異  議  人  華保運輸股份有限公司
法定代理人  乙○○
代  理  人  甲○○
上列受處分人因違反道路交通管理處罰條例案件，對於高雄市政
府交通局民國98年6 月8 日所為高市交裁字第裁32-Z00000000號
裁決處分聲明異議，本院裁定如下：
      主  文
異議駁回。
      理  由
一、異議意旨略以：異議人所有之車牌號碼XL-681號營業貨運曳
    引車，於民國98年4 月28日上午7 時13分許，由駕駛員駕駛
    行經國道一號中山高速公路北上218.3 公里「員林收費站」
    時，因過磅磅得總重39.38 噸，逾35噸之核重標準達4.38噸
    而為警舉發，經原處分機關依違反道路交通管理處罰條例第
    29條之2 第1 項、第3 項規定，對異議人裁處罰鍰新臺幣（
    下同）15,000元，並記該汽車違規紀錄1 次之處分。惟依交
    通部路政司65年4 月1 日路台字第44915 號函所示，貨車超
    載未逾總重量（裝載額）百分之10者，得免予處罰。前開車
    輛該車次自高雄運貨出廠前，磅得總重為38.320噸，並未逾
    以核重35噸＋10％計算，即38.5噸之處罰標準，嗣到達目的
    地時，亦經磅得總重為38.4噸，其間除鉛封均不曾破壞，亦
    未曾偏離路線，本件應係「員林收費站」之地磅測量有誤所
    致，爰依法聲明異議，請求本院撤銷原處分機關前開裁決，
    另為不罰之諭知云云。
二、按汽車裝載貨物超過核定之總重量、總聯結重量者，處汽車
    所有人罰鍰，並記汽車違規紀錄一次，其應歸責於汽車駕駛
    人時，除依第3 項規定處汽車駕駛人罰鍰及依第63條第1 項
    第2 款規定記點外，並記該汽車違規紀錄一次；有前2 項規
    定之情形者，應責令改正或當場禁止通行，並處新臺幣10,0
    00元罰鍰，超載十公噸以下者，以總超載部分，每一公噸加
    罰新臺幣1,000 元；超載逾十公噸至二十公噸以下者，以總
    超載部分，每一公噸加罰新臺幣2,000 元；超載逾二十公噸
    至三十公噸以下者，以總超載部分，每一公噸加罰新臺幣3,
    000 元；超載逾三十公噸者，以總超載部分，每一公噸加罰
    新臺幣5,000 元。未滿一公噸以一公噸計算，道路交通管理
    處罰條例第29條之2 第1 項、第3 項分別定有明文。
三、本件異議人所有之上開車號營業貨運曳引車，於前揭時地行
    經國道一號中山高速公路北上218.3 公里「員林收費站」時
    ，因過磅磅得總重39.38 噸，逾35噸之核重標準達4.38噸而
    為警舉發，經原處分機關於98年6 月8 日以高市交裁字第裁
    32-Z00000000號裁決，依違反道路交通管理處罰條例第29條
    之2 第1 項、第3 項規定，對異議人裁處罰鍰15,000元，並
    記該汽車違規紀錄1 次之處分等情，除據異議意旨陳明在卷
    ，並有裁決書在卷可稽。異議意旨雖以上開營業貨運曳引車
    於當日出車時及卸貨前，經磅得總重依序為38.32 噸、38.4
    噸，均未逾上開核重達10％以上之程度，依交通部路政司65
    年4 月1 日路台字第44915 號函文意旨，尚不構成違規云云
    。惟：
  (一)按法律不得牴觸憲法，命令不得牴觸憲法或法律，下級機關
    訂定之命令不得牴觸上級機關之命令，中央法規標準法第11
    條定有明文。又行政機關因執行法律之必要，得以命令制訂
    執行之方法與標準，然依前開規範位階之層級關係，其內容
    自不得逾越授權之法律規定。前引道路交通管理處罰條例第
    29條之2 所定汽車裝載貨物超過核定之總重量、總聯結重量
    之處罰規定，乃形式意義法律之規定，人民若違反其規定，
    即生違反法律之效力，至於實際執行之標準，主管機關交通
    部路政司為避免爭議，於65年4 月1 日以路台字第44915 號
    函訂定：「貨車超載未逾總重量（裝載額）百分之十者得免
    予處罰」之執行標準，依其用語既定義為「超載」、「免予
    處罰」，原已明揭為執行上開法律規定而具體訂定執法標準
    之意旨，並非超越法律而加高構成違規超重之上限，申言之
    ，本件經核定之總重限制既為35噸，已如前述，若有逾此數
    值而超過部分未達10％（3.5 噸）者，主管機關基於避免認
    定有爭議等原因之考量，於具體執行時雖不予舉發、處罰，
    然究無解其已經超重而違反前開規定之本質。
  (二)異議意旨雖以同車於同次行程前後經過磅2 次，均磅得未逾
    超載10％之總重為由，指稱前開「員林收費站」地磅磅得之
    數值有誤，然姑不論前揭磅得異議人所有上開車號貨運曳引
    車總重為39.380噸之地磅，乃經濟部標準檢驗局於98年3 月
    6 日鑑驗合格之度量衡，有效期限至99年3 月31日，有度量
    衡器檢定合格書在卷可憑，堪認其測得數值在法定公差內，
    不致有誤；苟以異議人前開自行磅量所得之數值果均全無誤
    差，茲異議意旨除表明上開貨運曳引車於高雄裝載出廠前，
    經自行磅得之總重為38.32 噸，已逾核重35噸之法定標準甚
    多，與前述主管機關所定超重10％，即38.5噸（35噸＋3.5
    噸）之執法標準相去未遠外，既自承該車隨後於上路前，另
    已添加油料172 公升，則以一般貨車使用柴油比重約大於0.
    8 之比重換算，其增加之重量要已逾137 公斤即0.137 公噸
    ，是其行經位在彰化，即約略為當日該車次全部行程（高雄
    －新竹）中點之員林收費站時，該另行添加之油料不僅尚未
    用罄，猶至少足以完成嗣後剩餘之行程，其連同前經過磅部
    分之重量而經磅得前開較高之數值，並高於其後因繼續北駛
    到達目的地新竹時所磅得之總重，原屬常理，自難據以認為
    前開磅得數值有何不當。
四、綜上所述，本件異議人所有之上開車輛既有汽車裝載貨物超
    過核定重量之違規情事，原處分機關依道路交通管理處罰條
    例第29條之2 第1 項、第3 項規定，對異議人裁處罰鍰15,0
    00元，並記該汽車違規紀錄1 次之處分，於法即無不合。異
    議意旨以原裁決不當而請求本院撤銷原裁決，即無理由，應
    予駁回。
五、據上論斷，應依道路交通案件處理辦法第19條，裁定如主文
    。
中    華    民    國    98    年    11    月    11    日
                        交通法庭  法  官  陳松檀
右正本證明與原本無異。
如不服本裁定應於收受送達後5 日內向本院提出抗告書狀敘述抗
告之理由抗告於臺灣高等法院高雄分院。
                                  書記官  彭帥雄
中    華    民    國    98    年    11    月    12    日


司法院資訊處製作；財團法人民間司法改革基金會備份。
